臺灣高等法院臺南分院刑事判決
上　訴　人
即　被　告　乙○○
選任辯護人　裘佩恩　律師
上列上訴人因妨害自由等案件，不服臺灣台南地方法院93年度訴
字第893號中華民國94年1月5日第一審判決（起訴案號：臺灣台
南地方法院檢察署93年度偵字第1303號）及移送併案審理（臺灣
高雄地方法院檢察署93年度撤緩偵字第56號），提起上訴，本院
判決如下：
    主  文
上訴駁回。
乙○○緩刑參年。
    事  實
一、乙○○與甲○○係已婚男女朋友關係，為分手及債務問題迭
    發生爭執，乙○○竟基於妨害人行動自由之概括犯意先後為
    下列行為：(一)於民國九十二年十月廿七日晚間九時廿分許，
    在高雄市楠梓區翠屏國中前，明知告訴人不願乘坐其所駕駛
    之自用小客車，竟以不讓告訴人下車之非法方法，剝奪告訴
    人之行動自由。嗣經告訴人報警後，經警追躡而查獲上情。
    (二)復於九十二年十一月十四日下午某時許，甲○○因認乙○
    ○常以暴力相向再次提出分手，乙○○遂於當日晚間十時許
    ，駕駛車號ＹＡ─七二六七號自小客車，前往高雄市○○路
    五八六號十四樓之一甲○○住所，欲與甲○○談判，甲○○
    因而乘坐該車與乙○○欲至高雄縣大樹鄉佛光山談判，然途
    中甲○○要求下車，乙○○竟基於妨害自由之犯意，以不讓
    甲○○下車之非法方法，剝奪甲○○之行動自由，嗣到達佛
    光山後，乙○○竟以「若簽下借據及本票三張，就讓你走，
    如果不簽就讓你吊死在這裡」等語恐嚇甲○○，致甲○○心
    生畏怖，而簽立金額為新臺幣（下同）九十五萬元之借據一
    張、本票三張（金額分別為三十萬元、三十萬元、二十九萬
    九千元）予乙○○。
二、乙○○與甲○○於九十三年一月十九日晚上，再度在臺南市
    ○區○○路七四七號乙○○住處相約談判，因甲○○拒絕繼
    續擔任騏明有限公司（下稱騏明公司）負責人，於當日晚間
    七時三十分許，乙○○竟憤而基於傷害人身體之犯意，將甲
    ○○壓制於地上，毆打甲○○，並掐住甲○○脖子，造成甲
    ○○受有前額血腫兩處、左頰血腫、前頸部瘀血、左上臂瘀
    血等傷害。
三、案經甲○○訴由臺南市警察局第五分局報請臺灣臺南地方法
    院檢察署檢察官偵查起訴及臺灣高雄地方法院檢察署檢察官
    移送併案審理。
    理  由
一、訊據被告乙○○對於右揭傷害告訴人甲○○之犯行坦承不諱
    ，並當庭為認罪之表示，惟矢口否認有上揭妨害告訴人行動
    自由及恐嚇危害安全之犯行，辯稱：九十二年十月二十七日
    ，我沒有以不讓告訴人下車的方式剝奪她的行動自由，當時
    她說要報警，我就拿我的手機給她打電話，沒有限制她的行
    動自由。又告訴人簽立本票及借據的時間，是於九十二年十
    一月八日，而非九十二年十一月十四日，地點是在我台南市
    ○區○○路七四七號住處，不是在高雄縣大樹鄉佛光山附近
    ，我沒有限制告訴人不能下車，也沒有對告訴人說若她不簽
    ，就要吊死她的話云云。經查：
（一）上揭傷害事實，業據告訴人甲○○於警詢及偵查中指訴綦
      詳，其於原審法院審理時復具結證述屬實在卷，復有國立
      成功大學醫學院附設醫院診斷證明書一紙附卷可稽，是被
      告此部分自白核與事實相符，其傷害犯行足堪認定。
（二）被告妨害告訴人行動自由及恐嚇危害安全之事實，亦據告
      訴人即證人甲○○於原審法院審理時具結證稱：九十二年
      十月廿七日，被告以不讓我下車的方式，限制我的行動自
      由。九十二年十一月十四日晚上，被告於當天到高雄覺民
      路我住處載我，當天被告是載我到高雄縣的佛光山山區，
      不是到台南市，簽立借據及本票的時間是在當天晚上，當
      時被告要求我將他花在我身上，例如他以信用卡刷卡買東
      西送我的錢及匯給我的生活費四十一萬多元，還給他，所
      以要求我寫借據及本票給他，因為這些錢是被告心甘情願
      給我的，所以不同意還給他，在佛光山的荔枝園時被告不
      讓我下車，將近二個晚上，一直持續在車上，這段期間，
      我有逃又被他拉回車上，當時被告對我恐嚇說「若簽下借
      據及本票三張，就讓你走，如果不簽就讓你吊死在這裡」
      ，後來我簽完本票及借據後，被告才開車送我回去。事後
      我因可憐他沒有馬上報警，如果我報警，他一定會有事。
      被告以信用卡刷卡消費花在我身上的錢多少，我不清楚，
      但他匯給我的錢是四十一萬多元。我於九十二年十一月八
      日，我雖有到被告在台南市的家裡聊天，但並非在那天簽
      立借據給被告的等語（見原審卷第五五至五九頁）。此外
      ，復有告訴人所簽立之面額各三十萬元、三十萬元、二十
      九萬九千元之本票各一紙、借據一張在卷可資佐證。參以
      被告就九十二年十月二十七日妨害告訴人行動自由之事實
      ，於偵查中及原審法院準備程序中已坦認不諱，並為此為
      表示悔意乙節（見臺灣高雄地方法院檢察署九十二年偵字
      第二一八二九號卷第一三頁；原審法院卷第一七頁），足
      徵其於上開時間確有妨害告訴人行動自由之事。又衡諸社
      會常情，苟被告未於九十二年十月二十七日，以不讓告訴
      人下車之方式，限制告訴人之行動自由，其何須於偵查中
      及原審法院準備程序中認罪，並書立悔過書，表示以後絕
      不再犯諸情，亦有悔過書各一份附卷可佐，綜此情節，更
      彰顯被告確有妨害告訴人行動自由及恐嚇安全之行為。
（三）至於被告以告訴人甲○○於九十二年十一月十四日，曾以
      告訴人所有0000000000號行動電話與居住在台
      南市李克亮通電話（0000000000號），其不可
      能偕告訴人到高雄縣佛光山並妨害其行動自由及恐嚇云云
      置辯。然觀之告訴人使用0000000000行動電話
      ，九十二年十一月十四日當天的通聯紀錄，並未有與被告
      所指李克亮之人所使用之0000000000號行動電
      話有通話聯絡之紀錄，有遠傳電信股份有限公司九十三年
      十月廿七日遠傳〔業服〕字第○九三○一八九八號函附之
      通聯紀錄一份存卷可考，而告訴人於原審法院審理時亦否
      認有於九十二年十一月十四日，與李克亮通電話之情事等
      語（原審法院卷第六六至六七頁）。況且，告訴人縱於當
      日曾與居住在台南市之李克亮通電話，亦不能以此即認告
      訴人係在台南。又被告就此有利於己之事實，復不能舉證
      以實其說，或提供其他積極證據以供本院調查，其空口辯
      詞，自難憑採。
（四）按刑法第三百四十六條第一項之恐嚇罪，係以意圖為自己
      或第三人不法所有為構成要件之一，若僅以恐嚇方法使人
      交付財物，而並無不法所有之意圖者，縱令其行為或可能
      觸犯他項名，要無由成立本條之恐嚇罪（參照最高法院二
      十四年上字第三六六六號判例）。又刑法第三百四十六條
      第一項恐嚇取財罪，係以意圖為自己或第三人不法所有為
      構成要件之一，果若上訴人以脅迫之話語，使呂○○交付
      財物，以解決其間金錢糾紛，而並無不法所有意圖，縱令
      其行為或可能犯其他罪名，要難遽繩以本條之罪責（參照
      最高法院八十一年度台上字第五六六○號判決要旨）。查
      被告乙○○因與告訴人甲○○婚外情及同居，而以信用卡
      刷卡購物贈送告訴人，及為提供告訴人生活費用而贈與金
      錢，此核與告訴人前所證述情節相符，且有被告乙○○所
      有中國農民銀行存摺影本八張（帳號000000000
      00號）、案外人即告訴人妹妹鄭惠珊所有高新銀行存摺
      影本二紙（帳號000000000000號）、告訴人
      甲○○於九十二年十一月十五日上午九時許，在台南市○
      ○路的城隍廟所寫的字條一張、告訴人甲○○於九十二年
      十一月十九日所簽立之協議書三張在卷可資憑證，足證其
      二人間確有金錢糾葛，則被告因與告訴人協議分手，為請
      求告訴人返還前開花費在告訴人身上之金錢，而以非法之
      妨害告訴人行動自由及恐嚇危害安全之暴力手段，脅迫告
      訴人簽立本票及借據，則其主觀上既為請求告訴人返還前
      揭贈與之款項，自難認有不法所有之意圖，灼然甚明，公
      訴人認被告有不法所有之意圖，容有誤會。揆諸上引最高
      法院判例及判決要旨，被告主觀上既無不法所有之意圖，
      其行為與恐嚇取財之成立要件不合，自不能遽以該罪相繩
      。至於被告能否請求告訴人返還上開贈與物，係民事法律
      關係爭訟問題，非本院審究之範疇，併此指明。
（五）綜上論述，被告所辯，乃臨訟畏罪卸責之詞，不足採信。
      本件事證已甚明確，其妨害自由及傷害之犯行，均堪認定
      。
二、查被告因與告訴人感情生變，為索回前所贈與之財物，而以
    不讓告訴人下車之非法方法，並實施恐嚇及脅迫告訴人簽下
    本票及借據，因而剝奪告訴人行動自由，及傷害告訴人身體
    ，核其所為係犯刑法第三百零二條第一項後段之以非法方法
    剝奪人之行動自由罪、第三百零五條之恐嚇危害安全罪、第
    二百七十七條第一項之傷害罪。公訴意旨認被告以恐嚇言詞
    ，強迫告訴人簽立本票及借據之行為，係觸犯刑法第三百四
    十六條第一項之恐嚇取財罪，容有未洽，理由業如前述，惟
    因其基本事實同一，爰變更其起訴法條（至於原審判決事實
    欄仍載被告意圖為自已不法所有，顯屬誤寫，爰予更正）。
    被告所犯上開剝奪人行動自由、恐嚇危害安全二罪間，有方
    法結果之牽連關係，為牽連犯，應從一重之剝奪人行動自由
    罪論處。其觸犯上開剝奪人行動自由、傷害二罪，犯意各別
    ，行為互殊，應予分論併罰。另事實欄一(一)所示被告剝奪告
    訴人之行動自由之犯行，雖未為起訴書所論列，惟此部分業
    經檢察官當庭陳述甚明，且與公訴人起訴被告妨害自由部分
    有連續犯裁判上一罪之關係，為起訴效力所及，依審判不可
    分原則，本院自應予以審究，附此敘明。
三、原審法院因認被告犯行事證明確，適用刑事訴訟法第300條
    、刑法第56條、第302條第1項後段、第305條、第277條第1
    項、第55條、第51條第5款、第41條第1項前段、罰金罰鍰提
    高標準條例第1條前段、第2條之規定，並審酌被告為處理與
    告訴人因感情問題所衍生之金錢糾紛，不思以合法、和平之
    方式解決，反而恃強以暴力手段剝奪人行動自由及恐嚇安全
    ，復傷害人之身體，惡性深重，及其犯罪之動機、目的、手
    段、與告訴人之關係、所生危害非輕、犯後狡飾妨害自由犯
    行等一切情狀，剝奪人之行動自由部分量處處有期徒刑伍月
    ，如易科罰金，以參佰元折算壹日；又傷害人之身體部分，
    處有期徒刑參月，如易科罰金，以參佰元折算壹日；並定應
    執行有期徒刑陸月，如易科罰金，以參佰元折算壹日。原審
    判決認事用法均無不合，量刑亦稱妥適，被告上訴意旨謂傷
    害罪部分量刑過重，妨害自由罪部分否認犯行，指摘原判決
    不當，並無可取，為無理由，應予駁回。惟查被告前此未曾
    受有期徒刑以上刑之宣告，有本院被告全國前案紀錄表可稽
    ，其因一時失慮，偶罹刑典，事後已坦承犯行，深具悔意，
    且已與告訴人和解，取得告訴人之諒解不再追究，有和解書
    乙份在卷足憑，經此刑之宣告後，應知警惕，而無再犯之虞
    ，本院因認暫不執行其刑為適當，併予以宣告緩刑參年，以
    勵自新。
據上論結，應依刑事訴訟法第368條、刑法第74條第1項第1款，
判決如主文。
本案經檢察官羅清溪到庭執行職務。
中　　華　　民　　國　　94　　年　　8 　　月　　30　　日
                  刑事第三庭    審判長法　官  陳義仲
                                      法　官  陳顯榮
                                      法　官  宋明蒼
以上正本證明與原本無異。
傷害罪及恐嚇罪部分不得上訴。
刑法第三百零二條第一項之罪如不服本判決，應於收受本判決後
十日內向本院提出上訴書狀。其未敘述上訴理由者並得於提起上
訴後十日內向本院補提理由書狀（均須按他造當事人之人數附繕
本）「切勿逕送上級法院」。
　　　　　　　　　　　　　　　　　　　書記官  尤乃玉
中　　華　　民　　國　　94　　年　　8 　　月　　31　　日
附錄本案論罪科刑法條全文：
刑法第二百七十七條第一項：
傷害人之身體或健康者，處三年以下有期徒刑、拘役或一千元以
下罰金。
刑法第三百零二條第一項私行拘禁或以其他非法方法，剝奪人之
行動自由者，處五年以下有期徒刑、拘役或三百元以下罰金。
刑法第三百零五條：
以加害生命、身體、自由、名譽、財產之事，恐嚇他人致生危害
於安全者，處二年以下有期徒刑、拘役或三百元以下罰金。
